臺灣新竹地方法院刑事判決
109年度訴緝字第23號
公  訴  人  臺灣新竹地方檢察署檢察官
被      告  林凱玲



上列被告因違反廢棄物清理法案件，經檢察官提起公訴（95年度
偵字第2588、2915、5843號、96年度偵字第1685號、96年度偵緝
字第304 號），本院判決如下：
    主  文
本件免訴。
    理  由
一、公訴意旨略以：緣被告林凱玲與同案被告高建康（另案經臺
　　灣新竹地方檢察署檢察官通緝中）為夫妻，同案被告高建康
　　與同案被告黃燕煜、邱宏振（以上2 人所涉違反廢棄物清理
　　法案件另案經本院判決確定）等人為朋友關係，被告與同案
　　被告高建康、黃燕煜及邱宏振等基於共同犯意聯絡，於民國
　　92年10月6 日成立歡喜環保科技有限公司（前身為歡喜環保
　　工程有限公司，負責人為案外人蓋寰宇，於92年8 月1 日取
　　得新竹縣政府核發之92竹縣廢乙字第0054號清除許可證，於
　　92年10月6 日申請變更登記為歡喜環保科技有限公司，並變
　　更負責人為同案被告邱宏振，再於93年5 月10日變更負責人
　　為同案被告黃燕煜，以下簡稱歡喜環保科技公司），同案被
　　告邱宏振及黃燕煜為歡喜環保科技公司前後任名義負責人，
　　實際負責人為同案被告高建康，被告與同案被告高建康、黃
　　燕煜及邱宏振均明知取得廢棄物清除許可證後，應依許可證
　　許可內容貯存、清除、處理廢棄物，如未依規定貯存、清除
　　、處理，即屬違法貯存、清除、處理廢棄物行為，竟未依許
　　可證許可內容，貯存、清除、處理廢棄物，自92年12月起，
　　以合法清除廢棄物業者為幌子，以從事處理廢棄物、資源回
　　收為名，實際上為對外向臺北、桃園及新竹之不特定事業或
　　建築工地招攬，未填具廢棄物清理證明文件、三聯單，即受
　　託清除廢棄物，從事非法清除廢棄物之工作；並自斯時起，
　　承租地主即同案被告彭春菊（所涉違反廢棄物清理法案件另
　　案經臺灣高等法院判決確定）所有新竹市○○段000○000○
　　000 地號等3 筆土地，合計面積約1976坪，供歡喜環保科技
　　公司堆放所載運回來之廢棄物，同案被告高建康並指示與其
　　有犯意聯絡之歡喜環保科技公司會計、行政人員趙雨婕、鄭
　　寶鏡（以上2 人所涉違反廢棄物清理法案件另案經本院判決
　　確定）利用歡喜環保科技公司員工邱宏振、陳孝華（所涉違
　　反廢棄物清理法案件另案經本院判決確定）及詹前錦（所涉
　　違反廢棄物清理法案件另案經臺灣新竹地方檢察署檢察官為
　　不起訴處分確定）等人名義，與同案被告彭春菊簽訂土地租
　　賃契約。同案被告彭春菊明知未經主管機關許可，不得提供
　　土地堆置廢棄物，竟仍與同案被告邱宏振、陳孝華及詹前錦
　　等人簽訂土地租賃契約，供歡喜環保科技公司堆置所載運回
　　來之垃圾，歡喜環保科技公司方面並由同案被告黃燕煜開立
　　付款人為第七商業銀行、票面金額為新臺幣（下同）12萬元
　　、12萬元、24萬元、24萬元、票號分別為SS0000000 號、SS
　　0000000 號、SS0000000 號、SS0000000 號之支票4 張，合
　　計72萬元用以支付租金。再於93年5 月11日，承租案外人彭
　　家和所有新竹市○○段000○000地號2 筆土地，合計面積約
　　1000坪，供歡喜環保科技公司堆放廢棄物及停放車輛使用。
　　同案被告高建康並指示同案被告詹前錦以其名義，與案外人
　　彭家和簽訂土地租賃契約，歡喜環保科技公司方面並開立付
　　款人為臺灣中小企業銀行、票面金額為18萬元、18萬元、票
　　號分別為AS0000000 號、AS0000000 號之支票2 張，合計為
　　36萬元以支付租金。歡喜環保科技公司承租上開土地後，自
　　92年12月間開始受委託清除廢棄物，由同案被告高建康負責
　　歡喜環保科技公司之運作，同案被告黃燕煜負責垃圾分類，
　　同案被告邱宏振負責駕駛大卡車載運受委託清除之廢棄物，
　　被告負責歡喜環保科技公司出納及行政事項，並雇用同案被
　　告鄭寶鏡及趙雨婕負責歡喜環保科技公司之行政及會計事項
　　、雇用同案被告王永豐（所涉違反廢棄物處理法案件另案經
　　本院判決確定）擔任歡喜環保科技公司技術員、雇用徐列炘
　　（所涉違反廢棄物清理法案件另案經臺灣新竹地方檢察署檢
　　察官為不起訴處分確定）及詹前錦擔任大卡車司機，負責載
　　運受委託清除之廢棄物、雇用同案被告陳孝華及吳清烽（所
　　涉違反廢棄物清理法案件另案經臺灣高等法院判決確定）擔
　　任業務員，負責至各產生廢棄物之事業或建築工地接洽，並
　　接受委託處理廢棄物、雇用同案被告吳偉瑯（所涉違反廢棄
　　物清理法案件另案經本院判決確定）負責總務工作，雇用同
　　案被告范勝燈（所涉違反廢棄物清理法案件另案經臺灣高等
　　法院判決確定）擔任新竹市○○段000 ○000 ○000 ○000
　　○000 地號等5 筆土地之安全維護及清潔工作。歡喜環保科
　　技公司雖取得新竹縣政府核發清除許可證，惟均未依許可內
　　容貯存、處理廢棄物，並將受委託清除之廢棄物，以資源回
　　收、垃圾分類為藉口，載運至上開向同案被告彭春菊及案外
　　人彭家和承租之新竹市○○段000 ○000 ○000 ○000 ○00
　　0 地號土地上堆放。93年5 月14日新竹市環境保護局對新竹
　　市○○段000○000○000○000○000 地號開立告發單並限期
　　改善，同案被告高建康為逃避新竹市環境保護局稽查，遂由
　　同案被告詹前錦擔任人頭受處分人，93年7月7日起遭新竹市
　　環境保護局開始連續行政處罰，迄93年8 月23日，始由新竹
　　市環境保護局確定清除改善完畢，93年8 月20日同案被告高
　　建康、黃燕煜又將海濱路土地承租人改為同案被告范勝燈。
　　歡喜環保科技公司復自93年9 月3 月起持續在上開土地上，
　　以前開手法堆置受委託清除之廢棄物，並於新竹市環境保護
　　局稽查人員前往稽查時，改由同案被告范勝燈擔任人頭受處
　　分人，歡喜環保科技公司並於93年11月10日，由同案被告趙
　　雨婕、鄭寶鏡以劃撥方式繳交以同案被告詹前錦名義告發之
　　罰款111 萬4000元。復自93年11月18日起，歡喜環保科技公
　　司再遭新竹市環境保護局以每日3 萬元罰鍰，按日處罰至93
　　年12月28日止，因認被告林凱玲涉犯修正前廢棄物清理法第
　　46條第1 項第4 款之未依廢棄物清除、處理許可文件內容貯
　　存、清除、處理廢棄物罪嫌等語。
二、按案件時效已完成者，應諭知免訴之判決，且得不經言詞辯
　　論為之，刑事訴訟法第302 條第2 款、第307 條分別定有明
　　文。次按行為後法律有變更者，適用行為時之法律，但行為
　　後之法律有利於行為人者，適用最有利於行為人之法律，現
　　行刑法第2 條第1 項定有明文。此條規定係規範行為後法律
　　變更所生新舊法律比較適用之準據法，本身尚無新舊法比較
    之問題，於新法施行後，應一律適用裁判時之現行刑法第2
　　條第1 項之規定，以決定適用之刑罰法律。又按被告行為時
　　即94年2 月2 日修正公布前之刑法第80條第1 項第2 款及同
　　條第2 項關於追訴權之時效期間係分別規定：「追訴權，因
　　左列期間內不行使而消滅：二、三年以上、十年未滿有期徒
　　刑者，十年」、「前項期間，自犯罪成立之日起算。但犯罪
　　行為有連續或繼續之狀態者，自行為終了之日起算」；而94
　　年2 月2 日修正公布後之刑法第80條第1 項第2 款與同條第
　　2 項則分別規定：「追訴權，因下列期間內未起訴而消滅：
　　二、犯最重本刑為三年以上十年未滿有期徒刑之罪者，二十
　　年」、「前項期間自犯罪成立之日起算。但犯罪行為有繼續
　　之狀態者，自行為終了之日起算」；又94年2 月2 日修正公
　　布前之刑法第83條之規定為：「追訴權之時效，如依法律之
　　規定，偵查、起訴或審判之程序不能開始或繼續時，停止其
　　進行。前項時效停止，自停止原因消滅之日起，與停止前已
　　經過之期間，一併計算。停止原因繼續存在之期間，如達於
　　第八十條第一項各款所定期間四分之一者，其停止原因視為
　　消滅」；而94年2 月2 日修正公布後之刑法第83條則規定：
　　「追訴權之時效，因起訴而停止進行。依法應停止偵查或因
　　犯罪行為人逃匿而通緝者，亦同。前項時效之停止進行，有
　　下列情形之一者，其停止原因視為消滅：一、諭知公訴不受
　　理判決確定，或因程序上理由終結自訴確定者。二、審判程
　　序依法律之規定或因被告逃匿而通緝，不能開始或繼續，而
　　其期間已達第八十條第一項各款所定期間四分之一者。三、
　　依第一項後段規定停止偵查或通緝，而其期間已達第八十條
　　第一項各款所定期間四分之一者。前二項之時效，自停止原
　　因消滅之日起，與停止前已經之期間，一併計算」；又刑法
　　第83條於108 年12月31日再度修正，該條文第2 項第2 款、
　　第3 款停止原因視為消滅之經過期間將偵查及審理中停止期
　　間「達第八十條第一項各款所定期間四分之一」，均修訂為
　　「達第八十條第一項各款所定期間三分之一」。是經比較修
　　正前後之規定，94年2 月2 日修正後刑法所定追訴權時效期
　　間較長，即行為人被追訴之期限較久，自屬對行為人不利，
　　是依刑法第2 條第1 項前段規定，應適用被告行為時即94年
　　2 月2 日修正前之規定。又依「擇用整體性原則」（最高法
　　院27年上字第2615號判例意旨參照），是關於追訴權時效之
　　停止進行，及其期間、計算，亦應一體適用94年2 月2 日修
　　正前刑法第81條、第83條等與追訴權時效相關之規定。又94
　　年2 月2 日修正前刑法第80條第1 項規定，追訴權因一定期
　　間不行使而消滅，係指追訴機關於法定期間內，怠於行使追
　　訴權，即生時效完成，而消滅追訴權之效果。故追訴權消滅
　　時效之發生，應以不行使追訴權為其前提要件。又所謂追訴
　　權，係對行刑權而言，應指形式的刑罰權，包括偵查、起訴
　　及審判權在內，若已實施偵查，此時追訴權既無不行使之情
　　形，自不生時效進行之問題。況94年2 月2 日修正前刑法第
　　80條之立法理由稱「偵查為行使公訴權最初之手續」，亦足
　　為上開立論之佐證，亦有最高法院82年度第10次刑事庭會議
    決議可資參照。本件既認以舊法較有利於被告，最高法院刑
　　事庭依94年2 月2 日修正前刑法第80條規定所作之上開決議
　　，自有適用之餘地，此與最高法院95年度第17次刑事庭會議
　　係就刑法第80條修正後，如係適用新法時，即無82年度第10
　　次會議決議意旨適用之結論，尚有不同。再者，案經提起公
　　訴或自訴，且在審判進行中，此時追訴權既無不行使之情形
　　，自不發生時效進行之問題，司法院大法官釋字第138 號解
　　釋意旨可供參照。
三、再按被告林凱玲行為後，廢棄物清理法第46條於95年5 月30
　　日修正公布，於95年7 月1 日施行，惟此次修正係刪除第2
　　項之無許可文件，以經營廢棄物清除、處理為常業罪之規定
　　，並未修正該第46條第1 項第4 款之規定，不生新舊法比較
　　之問題；又該條文業於106 年1 月18日修正公布，於106 年
　　1 月20日生效施行，本次修正前廢棄物清理法第46條第4 款
　　規定：「有下列情形之一者，處一年以上五年以下有期徒刑
　　，得併科新臺幣三百萬元以下罰金：四、未依第四十一條第
　　一項規定領有廢棄物清除、處理許可文件，從事廢棄物貯存
　　、清除、處理，或未依廢棄物清除、處理許可文件內容貯存
　　、清除、處理廢棄物」，修正後廢棄物清理法第46條第4 款
　　則規定：「有下列情形之一者，處一年以上五年以下有期徒
　　刑，得併科新臺幣一千五百萬元以下罰金：四、未依第四十
　　一條第一項規定領有廢棄物清除、處理許可文件，從事廢棄
　　物貯存、清除、處理，或未依廢棄物清除、處理許可文件內
　　容貯存、清除、處理廢棄物」，是經比較新舊法之結果，以
　　修正前規定有利於被告，依刑法第2 條第1 項前段規定，自
　　應適用106 年1 月18日修正前廢棄物清理法第46條第4 款之
　　規定。
四、經查，本案被告林凱玲被訴涉犯106 年1 月18日修正前廢棄
　　物清理法第46條第4 款之未依廢棄物清除、處理許可文件內
　　容貯存、清除、處理廢棄物罪嫌，其法定最高本刑為「一年
　　以上五年以下有期徒刑，得併科新臺幣三百萬元以下罰金」
　　，依94年2 月2 日修正前刑法第80條第1 項第2 款之規定，
　　追訴權時效期間為10年。復依94年2 月2 日修正前刑法第83
　　條第3 項之規定，該追訴權時效因通緝之事由，另行加計四
　　分之一之時效停止期間，故本案追訴權時效期間為「12年6
　　月」。本案依公訴意旨及同案被告黃燕煜等人之本院96年度
　　訴字第313 號刑事判決、宣示判決筆錄內容所示，被告犯罪
　　行為終了之日係93年7 月7 日；又新竹市環境保護局係於94
　　年6 月10日以竹市環四字第0940400854號函送本案而經臺灣
　　新竹地方檢察署檢察官於94年6 月13日開始偵查，嗣因被告
　　逃匿，經臺灣新竹地方檢察署檢察官於96年3 月12日以竹檢
　　威偵廉緝字第350 號發布通緝，於96年4 月12日即緝獲，再
　　經臺灣新竹地方檢察署檢察官於96年4 月23日向本院提起公
　　訴，於96年5 月8 日繫屬於本院，經本院以96年度訴字第31
　　3 號審理，復因被告逃匿，而經本院於96年11月1 日以96年
　　新院雲刑公緝字第137 號通緝書發布通緝，致審判之程序不
　　能繼續等情，有新竹市環境保護局函（含其上臺灣新竹地方
    檢察署收文戳章）1 份、臺灣新竹地方檢察署96年3 月12日
　　竹檢威偵廉緝字第350 號通緝書1 份、95年度偵字第2588、
　　2915、5843號、96年度偵字第1685號、96年度偵緝字第304
　　號起訴書1 份、96年5 月8 日竹檢慎廉95偵2588字第2101號
　　函（含其上本院收文戳章）1 份暨本院96年11月1 日96年新
　　院雲刑公緝字第137 號通緝書1 份等在卷足稽，是依94年2
　　月2 日修正前刑法第80條、第83條第1 項、第3 項之規定，
　　及參照司法院釋字第138 號解釋暨最高法院82年度第10次刑
　　事庭會議決議，本案追訴權之時效業已於108 年4 月8 日完
　　成（本罪時效期間10年，時效停止期間2 年6 月【即追訴權
　　時效期間之四分之一】，檢察官通緝被告發佈日減檢察官開
　　始偵查日之不生時效進行時間為1 年8 月27日，檢察官終結
　　偵查日減通緝被告緝獲到案日之不生時效進行時間為11日，
　　被告經本院通緝發佈日減本院繫屬日之不生時效進行時間為
　　5 月24日，而本案犯罪行為終了之日為93年7 月7 日，將上
　　開時間相加而得之），揆諸首開說明，本件被告之追訴權時
    效既已完成，自應諭知免訴之判決，並不經言詞辯論而為之
    。
據上論斷，應依刑事訴訟法第302 條第2 款、第307 條，判決如
主文。
本案經檢察官許恭仁提起公訴。
中　　華　　民　　國　　110 　年　　1 　　月　　29　　日
                  刑事第一庭    審判長法  官    楊麗文
　　　　　　　　　                    法  官    魏瑞紅
　　　　　　　　　                    法  官    楊惠芬
以上正本證明與原本無異。
如不服本判決應於收受本判決後20日內向本院提出上訴書狀，上
訴書狀應敘述具體理由。上訴書狀未敘述上訴理由者，應於上訴
期間屆滿後20日內補提理由書狀於本院(均須按他造當事人之人
數附繕本 )「切勿逕送上級法院」。 
中　　華　　民　　國　　110 　年　　2 　　月　　4 　　日
　　　　　　　　　                     書記官   李艷蓉